【裁判字號】    92,訴,2428
【裁判日期】    920630
【裁判案由】    清償借款
【裁判全文】
臺灣臺北地方法院民事判決                        九十二年度訴字第二四二八號
    原      告  合作金庫銀行股份有限公司
    法定代理人  甲○○
    訴訟代理人  乙○○
    被      告  丁○○
                丙○○
右當事人間請求清償借款事件，本院判決如左：
    主    文
被告應連帶給付原告新台幣參佰陸拾壹萬捌仟參佰柒拾元，及如附表所示之利息、違
約金。
訴訟費用由被告連帶負擔。
    事    實
甲、原告方面：
一、聲明：如主文所示。
二、陳述：
（一）被告丁○○以被告丙○○為連帶保證人，於民國（下同）八十五年十二月五日
      分別向原告借用新台幣（下同）一百二十六萬元及一百六十萬元，約定清償期
      均為一百零五年十二月五日，利息分別按年息百分之八點六五及百分之九點五
      計算，上開借款利率，均約定隨同原告基本放款利率變動而為調整。其中本金
      及利息應自八十六年一月五日起，以每一個月為一期，共分二百四十期按月攤
      還本息。兩造並約定逾期清償在六個月以內者，按上開利率百分之十，超過六
      個月者，超過部份按上開利率百分之二十計付違約金。詎被告丁○○除分別攤
      還前開借款之本金五萬七千零六十八元、十七萬二千五百八十四元，及分別繳
      清其利息至八十九年三月四日、八十九年五月四日外，餘欠本金分別為一百二
      十萬二千九百三十二元、一百四十二萬七千四百一十六元，及其利息、違約金
      迄未清償。雖經原告聲請拍賣被告丁○○之抵押物，原告亦僅獲分配一百三十
      四萬六千元，除抵充執行費用二萬三千二百二十二元，及至九十二年一月二十
      九日止之違約金十一萬八千五百七十九元，利息六十七萬三千九百八十七元，
      本金五十三萬二百一十二元外，尚欠本金、利息及違約金均未獲償。
      故被告依法應就不足受償之本金六十七萬二千七百二十元、一百四十二萬七千
      四百一十六元，負連帶清償之責，並應連帶給付自九十二年一月三十日起至清
      償之日止之利息及違約金。
（二）被告丁○○以被告丙○○為連帶保證人，復於八十六年一月七日向原告借用二
      百四十六萬元，約定到期日為一百零六年一月七日，利息按年息百分之八點六
      五計算，並隨原告之基本放款利率變動而為調整，其中本息自八十六年二月七
      日，以每個月為一期，共分二百四十個月，平均攤還本息。兩造並約定逾期清
      償在六個月以內者，按上開利率百分之十，超過六個月者，超過部份按上開利
      率百分之二十計付違約金。詎被告丁○○除攤還本金十萬零六千五百一十元，
      及繳清至八十九年五月六日止之利息外，餘欠本金二百三十五萬三千四百九十
      元及其利息、違約金未受清償。雖經原告聲請拍賣被告丁○○之抵押物，原告
      亦僅獲分配一百三十四萬四千元，除抵充執行費用四萬七千三百二十二元，利
      息三十九萬五千九百九十九元，本金八十三萬五千二百五十六元外，餘欠本息
      、違約金均未獲償。
（三）為此提起本訴，請求被告就前開不足受償之借款本金六十七萬二千七百二十元
      、一百四十二萬七千四百一十六元及一百五十一萬八千二百三十四元及其約定
      之利息暨違約金，負連帶清償之責。
三、證據：提出借據三紙、分配表二件（均影本）等件為證。
乙、被告方面：
    被告未於言詞辯論期日到場，亦未提出書狀作何聲明或陳述。
    理    由
甲、程序方面：
一、兩造業於卷附借據之其他約定事項第十二條約定，合意以本院為第一審管轄法院
    ，是本院自有管轄權，合先敘明。
二、本件被告未於言詞辯論期日到場，核無民事訴訟法第三百八十六條所列各款情形
    ，應依原告之聲請，由其一造辯論而為判決。
乙、得心證之理由：
一、本件原告主張：（一）被告丁○○以被告丙○○為連帶保證人，於八十五年十二
    月五日分別向原告借用一百二十六萬元及一百六十萬元，約定清償期均為一百零
    五年十二月五日，利息分別按年息百分之八點六五及百分之九點五計算，上開借
    款利率，均約定隨同原告基本放款利率變動而為調整。其中本金及利息應自八十
    六年一月五日起，以每一個月為一期，共分二百四十期按月攤還本息。兩造並約
    定逾期清償在六個月以內者，按上開利率百分之十，超過六個月者，超過部份按
    上開利率百分之二十計付違約金。詎被告丁○○除分別攤還前開借款之本金五萬
    七千零六十八元、十七萬二千五百八十四元，及分別繳清其利息至八十九年三月
    四日、八十九年五月四日外，餘欠本金分別為一百二十萬二千九百三十二元、一
    百四十二萬七千四百一十六元，及其利息、違約金迄未清償。雖經原告聲請拍賣
    被告丁○○之抵押物，原告亦僅獲分配一百三十四萬六千元，除抵充執行費用二
    萬三千二百二十二元，及至九十二年一月二十九日止之違約金十一萬八千五百七
    十九元，利息六十七萬三千九百八十七元，本金五十三萬二百一十二元外，尚欠
    本金、利息及違約金均未獲償。（二）被告丁○○以被告丙○○為連帶保證人，
    復於八十六年一月七日向原告借用二百四十六萬元，約定到期日為一百零六年一
    月七日，利息按年息百分之八點六五計算，並隨原告之基本放款利率變動而為調
    整，其中本息自八十六年二月七日，以每個月為一期，共分二百四十個月，平均
    攤還本息。兩造並約定逾期清償在六個月以內者，按上開利率百分之十，超過六
    個月者，超過部份按上開利率百分之二十計付違約金。詎被告丁○○除攤還本金
    十萬零六千五百一十元，及繳清至八十九年五月六日止之利息外，餘欠本金二百
    三十五萬三千四百九十元及其利息、違約金未受清償。雖經原告聲請拍賣被告丁
    ○○之抵押物，原告亦僅獲分配一百三十四萬四千元，除抵充執行費用四萬七千
    三百二十二元，利息三十九萬五千九百九十九元，本金八十三萬五千二百五十六
    元外，餘欠本息、違約金均未獲償之事實，已據其提出借據三紙、分配表二件為
    證，核屬相符，自堪信為真實。
二、按連帶債務之債權人，得對於債務人中之一人或數人或其全體，同時或先後請求
    全部或一部之給付。連帶債務未全部履行前，全體債務人仍負連帶責任。民法第
    二百七十三條定有明文。又按（消費借貸之）借用人應於約定期限內，返還與借
    用物種類、品質、數量相同之物，未定返還期限者，借用人得隨時返還，貸與人
    亦得定一個月以上之相當期限，催告返還。民法第四百七十八條亦有明定。而遲
    延之債務，以支付金錢為標的者，債權人得請求依法定利率計算之遲延利息。但
    約定利率較高者，仍從其約定利率。當事人得約定債務人不履行債務時，應支付
    違約金。同法第二百三十三條第一項、第二百五十條第一項亦分別定有明文。再
    連帶保證者，乃保證人與主債務人連帶負債務履行責任之保證，具有連帶債務之
    性質。且保證債務，除契約另有訂定外，包含主債務之利息、違約金、損害賠償
    及其他從屬於主債務之負擔，民法第七百三十九條、第七百四十條均有明定。查
    被告丁○○依消費借貸向原告借款，並分別於八十九年三月四日、八十九年五月
    四日、八十九年五月六日即未依約繳款，依兩造借據第五條之約定，若任一宗債
    務未依約履行，自應視為全部到期。被告丙○○既為被告丁○○之連帶保證人，
    即應依約對上開借款負連帶清償之責。
三、從而，原告依消費借貸契約及連帶保證之法律關係請求被告連帶清償借款三百六
    十一萬八千三百七十元及如附表所示之利息、違約金為有理由，應予准許。
丙、結論：
    本件原告之訴為有理由，依民事訴訟法第三百八十五條第一項前段、第八十五條
    第二項、第三百九十條第二項，判決如主文。
中      華      民      國    九十二    年      六      月      三十    日
                                            民事第三庭法      官  林振芳
右為正本係照原本作成
如對本判決上訴，須於判決送達後廿日內向本院提出上訴狀
中      華      民      國    九十二    年      七      月       二     日
                                                      法院書記官  葛映嵐


司法院資訊處製作；財團法人民間司法改革基金會備份。
